
```{r setup.guideline, include=FALSE}
knitr::opts_chunk$set(echo = TRUE)
library(wikidataESR)
library(knitr)

uai.unistra <- "0673021V"
uai <- uai.unistra
```

Les descriptions d'organisation sont de trois ordres, pour chaque établissement :

- le diagramme de filiation permet de visualiser ses origines ;
- le diagramme d'association permet de visualiser ses relations externes, avec d'autres organismes ;
- le diagramme de composition permet de visualiser ses relations internes, avec ses composantes et laboratoires.

Ces trois diagrammes dépendants d'une édition collaborative, il est important de noter qu'ils peuvent comporter des informations fausses, mais plus généralement incomplètes et non uniformes. 



## Exemples de lectures 

### Diagramme de filiation

```{r, out.width = "100%"}
knitr::include_graphics(paste0("tdbesr-batch/",uai,"-histoire.pdf"))
```

Exemple de lecture : « L'Université de Strasbourg (Unistra) a été créée en 2009, par la fusion des universités Louis Pasteur, Robert Schuman et Marc-Bloch. Ces trois universités ont été créées en 1970, par la division de l'Université de Strasbourg (Académia argentinensis), dont les origines remontent à 1528. »


### Diagramme d'association

```{r, out.width = "100%"}
knitr::include_graphics(paste0("tdbesr-batch/",uai,"-associations.pdf"))
```

Exemple de lecture : « L'Université de Strasbourg (Unistra) est inclue dans le le Site Alsacien. Elle est également membre de l'EUA, du Réseau d'Utrecht, de COUPERIN et de RENATER. »

### Diagramme de composition

```{r, out.width = "100%"}
knitr::include_graphics(paste0("tdbesr-batch/",uai,"-composantes.pdf"))
```

Exemple de lecture : « L'Université de Strasbourg (Unistra) a plein de composantes. »

