
```{r setup.guideline, include=FALSE}
knitr::opts_chunk$set(echo = TRUE)
library(wikidataESR)
library(kpiESR)
library(knitr)

wdesr_load_cache()

uai.unistra <- "0673021V"
uai <- uai.unistra
wdid <- "Q157575" #Unistra
#wdid <- "Q2302586" #AMU
```

Les descriptions d'organisation sont de trois ordres, pour chaque établissement :

- le diagramme de filiation modélise ses origines ;
- le diagramme d'association modélise ses relations externes, avec d'autres organismes\ ;
- le diagramme de composition modélise ses relations internes, avec ses composantes et laboratoires.

Dans ces diagrammes :

- les nœuds cerclés sont actifs, alors que les autres sont dissouts ;
- les couleurs dépendent des types d'établissement ;
- les types de traits dépendent des relations entre les nœuds.

Pour des raisons de lisibilité, les légendes ne sont pas systématiquement inclues dans les tableaux de bord.

### Edition collaborative
Ces diagrammes dépendent d'une édition collaborative. En conséquence, ils peuvent comporter des informations fausses, mais plus généralement incomplètes et non uniformes. 

Ce document fait partie d'un effort d'harmonisation de ces données, grâce à une modélisation décrite dans [ce guide](https://github.com/cpesr/wikidataESR/blob/master/Rmd/wikidataESR.md). Chaque tableau de bord comporte un lien permettant de modifier directement les informations sur WikiData.

Le lecteur est invité à le faire chaque fois qu'il le jugera nécessaire, et les modifications seront automatiquement incluse dans la prochaine version de ce document.

```{=latex}
\vfill
```

### Exemples de lectures 

#### Diagramme de filiation

```{r, out.width = "100%", out.height=NULL, echo = FALSE, warning = FALSE, fig.width=8, fig.height=5}
wdesr_load_and_plot(wdid, c('prédécesseur', 'séparé_de'), depth=10, 
                    node_label = "alias_date",
                    legend_position="right",
                    node_sizes = 30,
                    label_sizes = c(3,5),
                    arrow_gap = 0, margin_y = 0.15)
```

Exemple de lecture : « L'Université de Strasbourg (Unistra) a été créée en 2009, par la fusion des universités Louis Pasteur, Robert Schuman et Marc-Bloch. Ces trois universités ont été créées en 1970, par la division de l'Université de Strasbourg (Académia argentinensis), dont les origines remontent à 1528, et qui a connu une division entre 1941 et 1945. »

```{=latex}
\vfill
```


#### Diagramme d'association

```{r, out.width = "100%", out.height=NULL, echo = FALSE, warning = FALSE, fig.width=8, fig.height=5}
wdesr_load_and_plot(wdid, c('composante_de', 'associé_de', 'membre_de'), depth=2, 
                      legend_position="left", arrow_gap = 0, margin_y = 0.1)
```

Exemple de lecture : « L'Université de Strasbourg (Unistra) est inclue dans le Site Alsacien. Elle est membre de la LERU, de la CURIF, de l'EUA, du Réseau d'Utrecht, de COUPERIN et de RENATER. Elle est également lauréate de l'IDEX»

```{=latex}
\vfill
```


#### Diagramme de composition

```{r, out.width = "100%", out.height=NULL, fig.width=8, fig.height=5, echo = FALSE, warning = FALSE}
wdesr_load_and_plot(wdid, c('composante','associé'), depth=2,
                      legend_position="left")
```

Exemple de lecture : « L'Université de Strasbourg (Unistra) a de nombreuses composantes.\ »

