---
title: "Tableau de bord ESR"
author: "Julien Gossa"
date: "`r Sys.Date()`"
output: github_document
---

```{r setup, include=FALSE}
knitr::opts_chunk$set(echo = FALSE, warning = FALSE)
knitr::opts_chunk$set(fig.width = 6, fig.height = 4, fig.align = "center", out.height="10%", fig.retina = 2)

library(tidyverse)
library(kpiESR)
library(cowplot)
library(ggcpesrthemes)

```

___ATTENTION : Les informations présentées dans ce document sont issues de traitements entièrement automatisés. Leur validité dépend de la validité de ces traitements, comme de la validité des données sources.___

Téléchargement des tableaux de bord : 

- [Edition 2021-2022](./tdbesr-rapport.pdf)

## Avant-propos

```{r child = 'intro-avantpropos.Rmd', echo = FALSE, warning = FALSE}
```

### Quelques informations principales

```{r child = 'intro-maindata.Rmd', echo = FALSE, warning = FALSE}
```

## Sources des données

```{r child = 'intro-source.Rmd', echo = FALSE, warning = FALSE}
```


## Données sur les organisations

```{r child = 'intro-guide-wd.Rmd', echo = FALSE, warning = FALSE}
```

## Données sur les performances

```{r child = 'intro-guide-kpi.Rmd', echo = FALSE, warning = FALSE}
```


